臺灣臺南地方法院刑事裁定　　　　　　　94年度聲判字第12號
聲　請　人　乙○○
代　理　人　曾子珍　律師
被　　　告　丙○○
　　　　　　己○○
　　　　　　　　 　 住臺北市.
　 　　　　 戊○○
　 　　　　 甲○○
　 　　　　 丁○○
上列聲請人因告訴被告詐欺案件，不服臺灣高等法院臺南分院檢
察署檢察長駁回再議之處分（94年度上聲議字第196號），聲請
交付審判，本院裁定如下：
    主  文
聲請駁回。
    理  由
一、按告訴人不服上級法院檢察署檢察長或檢察總長認再議為無
    理由而駁回之處分者，得於接受處分書後十日內委任律師提
    出理由狀，向該管第一審法院聲請交付審判，刑事訴訟法第
    二百五十八條之一第一項定有明文。查本件聲請人以被告丙○○、己○○、甲○○、戊○○、丁○○涉犯詐欺罪，向臺
    灣臺南地方法院檢察署檢察官提出告訴，經該署檢察官於民
    國九十四年一月二十七日為不起訴處分後（九十三年度偵字
    第二七○三號），聲請人不服，聲請再議，業經臺灣高等法
    院臺南分院檢察署檢察長於九十四年三月三十日以九十四年
    度上聲議字第一九六號處分書，認聲請人再議為無理由而駁
    回再議，聲請人於九十四年四月六日收受上開駁回再議處分
    書後（見再議卷第七十八頁），即於十日內之九十四年四月
    十四日委任律師向本院聲請交付審判（見本院卷第一頁至第
    八頁），程序上已符合前開規定，合先敘明。
二、聲請交付審判意旨略以：
  (一)被告以不實廣告詐欺部分：被告為群亨集團所屬菲夢絲公司
    之內部人員，或為負責人，或為總經理，或為店長及顧問，
    均賴菲夢絲公司之營業而獲有實質利益。而被告丙○○、賴
    建平明知菲夢絲公司之課程及產品，並無醫學學理及臨床試
    驗，無法保證消費者達到減肥之效果，卻意圖為自己及菲夢
    絲公司之不法所有之犯意，於不詳時、地委由該公司企劃部
    人員製作不實之菲夢絲減肥瘦身平面廣告，經被告丙○○、
    賴建平觀看後，自八十四年五月間陸續在中華日報上刊登，
    以「短時間內真的瘦下來了」、「六十分鐘內瘦下八吋」、
    「一次收費多次保障的負責任專業服務」、「權利義務透明
    化」、「效果、保證公開化」、「３８００特價全套曲線雕
    塑馬上行動馬上蛻變」等不實之字句，誘使不特定之消費者
    購買，藉此方式對不特定人施用詐術。此等廣告宣稱「六十
    分鐘內瘦下八吋」一節，明顯為不實之詐術，被告丙○○並
    已被提起公訴，並受行政院公平交易委員會處分，上開廣告
    並非「誇大之廣告」，而為明顯不實之廣告。但聲請人於檢
    察官偵查中，聲請傳喚被告丙○○、己○○到庭，但檢察官
    對於以上應調查之重要證據，未進行調查，於法有違。
  (二)被告甲○○以假刷卡行為，指示明知之被告戊○○、丁○○
    配合演戲，要求聲請人付款，已屬積極施用詐術行為：
　　1.被告戊○○於偵查中已承認明知被告甲○○實際上並未刷
      卡，仍配合被告甲○○共同欺騙聲請人；而被告丁○○於
      偵查中及他案民事案件中，亦承認被告甲○○確有指使其
　　　與被告戊○○利用被告甲○○假刷卡，欺騙聲請人付款之
      行為。
    2.聲請人是否購買瘦身美容課程及產品，應視其本身意願而
      定，若無意願，聲請人自不會向菲夢絲公司購買任何課程
      及產品。聲請人自八十四年購買課程及產品後，並未達成
      任何瘦身效果，於八十六年購買追加課程後，即已出現身
      體不適之副作用，已不可能有再購買產品及課程之意願。
      但被告仍設下圈套，由甲○○於八十八年底指示丁○○，
      持甲○○偽造之信用卡簽帳單，向聲請人佯稱已代為刷卡
      購買一百多萬元課程，要求聲請人付款；又於八十九年初
      指示戊○○對聲請人，表示甲○○要贈送聲請人五十萬元
      之課程，已經刷卡付款，但因甲○○之信用卡被盜刷，無
      法代聲請人付款，故要求聲請人自行付款。但上開行為均
      屬虛偽，甲○○並以若聲請人不付款，其等將被公司革職
      ，甲○○亦將有離婚危險，且公司也會轉而要求店長戊○○付款等語，致使聲請人陷於錯誤，又因怕聲請人配偶知
      悉上情而付款。
    3.聲請人於檢察官偵查中，聲請調查被告甲○○於聯合信用
      卡中心之信用卡交易情形，另聲請傳喚證人林上人、楊幸
      樺，用以證明上開事項，但檢察官對於以上應調查之重要
      證據，均未進行調查，於法有違，為此聲請交付審判等語
      。
三、按法院認為交付審判之聲請不合法或無理由者，應駁回之，
    刑事訴訟法第二百五十八條之三第二項前段定有明文。而：
  (一)同法第二百五十八條之一規定告訴人得向法院聲請交付審判
    ，其立法精神係對於「檢察官不起訴或緩起訴裁量權」制衡
    之一種外部監督機制，法院僅就檢察官所為不起訴或緩起訴
    之處分是否合法妥當加以審查，以防止檢察機關濫權；參以
    同法第二百六十條對於不起訴處分已確定或緩起訴處分期滿
    未經撤銷者得再行起訴之規定，其立法理由說明該條所謂不
    起訴處分已確定者，包括「聲請法院交付審判復經駁回者」
    之情形在內（見立法院公報第九十一卷第十期院會紀錄第九
    六三頁）。法院裁定交付審判之本質，與檢察官提起公訴使
    案件進入審判程序相當，是法院裁定交付審判之前提，必須
    在偵查卷內所存證據，已符合同第二百五十一條第一項規定
    「足認被告有犯罪嫌疑」應提起公訴之情形，亦即該案件業
    已跨越起訴門檻；否則，縱或法院對於檢察官所認定之基礎
    事實有不同判斷，但如該案件仍須另行蒐證偵查，始能判斷
    應否交付審判者，因交付審判審查制度並無如同再議救濟制
    度，得為發回原檢察官續行偵查之設計，法院仍應依同法第
    二百五十八條之三第二項前段規定，以聲請無理由裁定駁回
    。
  (二)同法第二百五十八條之三第三項另規定，法院為聲請交付審
    判之裁定前，得為必要之調查。然而綜合前開立法意旨暨體
    系解釋，上開調查證據之範圍，自應以偵查中曾顯現之證據
    為限，不得就告訴人新提出之證據再為調查，亦不得蒐集偵
    查卷以外之證據；否則，將與同法第二百六十條之再行起訴
    規定混淆不清，亦將使法院兼任檢察官職權而有回復「糾問
    制度」之虞。查本院民事庭九十三年度訴字第一五八號有關
    雙方間之返還價金民事事件，係於本件駁回再議處分前之九
    十三年一月二十日繫屬於本院，且經聲請人於偵查中及聲請
    再議時引為證據，本院審酌後，認為上開民事卷證資料乃本
    件駁回再議處分前客觀存在之證據，茲依職權調取後為必要
    之調查，併此敘明。
四、經查：
  (一)關於被告丙○○、己○○以不實廣告詐欺部分：聲請人以誤
    認僅需新臺幣三千八百元及一次收費即可保障瘦身美容，乃
    向被告公司諮詢（見發查卷第三、六頁），然而上開廣告所
    謂新臺幣「三千八百元」乃指「全套曲線雕塑」，且廣告中
    「溶脂晶鈉曲線雕塑法」是否包含在所謂「全套曲線雕塑」
    ，均未特定。亦即，上開廣告相關瘦身服務契約之契約要素
    均不確定，稽其性質，至多僅能認定為契約要約之引誘。更
    為要者，聲請人與被告公司所簽訂之契約內容乃「ＲＧＨＸ
    課程，單價為一千八百元，計五十堂課」（見偵查發查卷第
    七頁），與上開廣告所示之「三千八百元，全套曲線雕塑」
    ，在金額上無從認定有所關連，且由聲請人與被告公司嗣後
    對帳之剩餘課程表（見本院卷第一百頁），可以得知聲請人
    係受上開廣告引誘，於八十四年前往被告公司訂立其他瘦身
    課程，且其後又自願再續訂瘦身課程，不起訴及駁回再議處
    分亦均認為聲請人乃在自願情形下訂立契約。由此可知，本
    件非如聲請人所言因信賴上開廣告，而與被告公司訂立上開
    廣告內容之課程後，無法獲得廣告所示之效果；實係聲請人
    因上開廣告引誘，而與被告公司訂立非屬上開廣告內容之課
    程，其後並本於聲請人意願繼續加訂課程。另外，本件聲請
    人初始之告訴狀係告訴「被告丙○○、己○○與被告甲○○
    、戊○○、丁○○五人以不實廣告，致使聲請人陷於錯誤，
    而與當時之店長龔婷婷、顧問李鳳英簽訂契約」，但聲請人
    第一次訂約及第二次續約時，被告甲○○、戊○○、丁○○
    並非締約者，自不能認為被告甲○○、戊○○、丁○○與被
    告丙○○、己○○有何犯意聯絡可言；此外聲請交付審判意
    旨於此處則改稱「被告丙○○、己○○二人以不實廣告，誘
    使不特定之消費者購買，藉此方式對不特定人施用詐術」，
    上開兩項意旨顯然不同，自不能以嗣後經修改之聲請交付審
    判意旨，認為檢察官基於聲請人原本告訴意旨所為之偵查作
    為乃違法不當；既當時本案被告五人均未參與契約簽訂，而
    聲請人所簽訂契約課程亦與廣告內容不同，自不能據此認為
    被告丙○○、己○○於聲請人初始簽約時有共同施用詐術。
    檢察官據此不傳喚訊問被告丙○○、己○○，本院審酌後認
    為並無違法不當可言。
  (二)關於被告甲○○、戊○○、丁○○共同詐欺部分：首先，聲
    請人於偵查中已明白承認因被告三人表示瘦身課程應陸續購
    買始有效果，才又繼續給付金錢陸續購買第三次及第四次瘦
    身服務契約（見偵查他字卷第十九、二十頁），本於契約自
    由原則，上開契約乃聲請人與被告公司簽訂，自屬合法有效
    ，亦與聲請人所謂之不實廣告無關。被告三人縱以「人情攻
    勢」頻頻要約，加上聲請人為怕上開消費遭其配偶發現（見
    他自卷第十九頁背面），致使向被告陸續購買瘦身課程，而
    導致聲請人受有所謂之財產損失，然而，上開締約過程或有
    道德上瑕疵，但並非施用詐術，自無刑事不法可言，當不能
    以聲請人之簽約動機及其抗壓耐受度問題，遽認被告三人在
    此即屬施用詐術；否則，果如聲請意旨所言，則「強迫推銷
    」均應構成刑法上之詐欺罪，自不合理，且上開事項於不起
    訴及駁回再議處分中，均已論述明白。至於聲請人認為因瘦
    身服務契約受有副作用，並提出多份診斷契約書（見發查卷
    第十六至十九頁），但上開副作用是否為被告服務行為所致
    ，並不能證明，且與本件詐欺罪之構成要件亦無關連，因此
    聲請人以因瘦身課程受有自述之副作用，當無意願再簽訂契
    約，乃屬在因果關係上經偵查後仍不能證明之事。其次，被
    告甲○○有無使用偽造信用卡暨偽簽簽帳單一事，僅為聲請
    人單純指訴，而聲請人所提出之信用卡簽帳單，亦非聲請人
    所稱之本件偽造簽帳單（見偵查他字卷第四五頁），經偵查
    後亦無證據可資證明，此節純屬聲請人個人臆測；該部分經
    本院調取兩造返還價金之民事卷宗審閱後，被告戊○○、丁○○及該案證人楊幸樺均陳稱，是被告甲○○以其所簽名及
    金額之簽帳單表示希望聲請人購買課程，聲請人當時沒有立
    即答應，但是之後聲請人有自己拿現金前來付款等語（見上
    開民事卷一第一二九至一五○頁）。由上開證據資料，亦僅
    能證明「聲請人係親自付款」，但有關「被告甲○○持用已
    簽名之信用卡簽帳單付款」以及「該信用卡是否偽造」部分
    ，均無從證明；厥為要者，上開瘦身課程之價金支付既為聲
    請人親自給付，則被告甲○○並未為被告支付任何價金，自
    無所謂以信用卡替聲請人支付加買課程可言。否則，果如聲
    請人所言，被告甲○○以盜刷信用卡方式為聲請人支付加買
    課程之價金，則聲請人憑空獲得百餘萬元之瘦身課程利益，
    而被告甲○○反而需擔負偽造文書及高額信用卡催繳風險，
    顯不合常理，亦與卷證資料及民事事件中聲請人之聲明不合
    。上開聲請意旨主張之事項，均據檢察官傳喚被告三人及聲
    請人予以訊問並偵查明確，復於不起訴及駁回再議處分書中
    載明不予起訴之依據，認為本件純屬民事糾紛，自無所謂有
    應予偵查之事項未予調查可言；而檢察官以上開事項已臻明
    確，本於偵查裁量權限，不予調查被告甲○○之信用卡使用
    狀況及傳喚證人林上人、楊幸樺，亦無所謂違法或不當可言
    。
五、綜上，原不起訴及駁回再議處分認為本件僅屬被告與聲請人
    間之民事債務糾紛，難認被告等人有何詐欺犯行，罪嫌尚有
    不足，其認事用法並無不當，又本院審查本件聲請交付審判
    所載理由，認為仍不足以動搖原處分書所作不起訴之判斷，
    依現有證據所能證明被告所涉嫌疑，尚不足以跨越起訴門檻
    。是本件聲請交付審判意旨對於原處分指摘求予審判，均無
    足採，揆諸前揭說明，本件聲請人聲請交付審判，為無理由
    ，應予以駁回。
據上論斷，依刑事訴訟法第二百五十八條之三第二項前段，裁定
如主文。
中　　華　　民　　國　　94　　年　　9 　　月　　30　　日
　　　　　　　　　刑事第十一庭  審判長法　官　謝瑞龍
                                      法　官　周紹武
                                      法　官　李東柏
以上正本證明與原本無異。
不得抗告。
      　　　　　　　　　　　　　　　　書記官　簡湘雲
中　　華　　民　　國　　94　　年　　10　　月　　 4　　日
